【裁判字號】    88,易,2266
【裁判日期】    890124
【裁判案由】    詐欺
【裁判全文】
臺灣桃園地方法院刑事判決                        八十八年度易字第二二六六號
    公  訴  人  臺灣桃園地方法院檢察署檢察官
    被      告  丙○○
                丁○○○
右被告等因詐欺案件，經檢察官提起公訴（八十八年度偵字第號），本院判決如左：
        主  文
丙○○、丁○○○共同連續意圖為自己不法之所有，以詐術使人將本人之物交付，各
處有期徒刑貳年。
    事  實
一、丙○○及丁○○○二人，係為夫妻關係，共同基於意圖為自己不法之所有，於民
    國（下同）八十七年七月間，在桃園縣桃園市○○路二六四號其等所經營之金富
    山銀樓，以召集互助會為由，向己○○、乙○○等人召集新台幣（下同）五萬元
    之互助會，會期自八十七年八月二日起至八十九年九月二日止，共計二十六會，
    會員人數含會首共有二十六人，每月二日開標，底標四千元，致己○○等會員陷
    於錯誤因而加入上開互助會，並支付頭期會款予丙○○夫妻；詎簡敬佑及丁○○○二人，竟承前基於意圖為自己不法所有之概括犯意，於上開互助會進行期間，
    在上開處所，利用擔任會首之便，於八十七年九月二日，於前揭處所召開之互助
    會會員標會時，向乙○○等人詐稱當期會款已由己○○以六千五百元標取（無標
    單），，並於同年十月二日、十一月二日、十二月二日標會時，佯以借標手法，
    施予訛詐，致己○○及乙○○等活會會員陷於錯誤，因而為交付會款予丙○○夫
    妻合共計約四百餘萬元；嗣於八十七年十二月間上開互助會止會後，己○○等人
    循線查悉上情，始知受騙。
二、案經己○○、戊○○訴由臺灣桃園地方法院檢察署檢察官偵查起訴。
    理  由
一、訊據被告丙○○、丁○○○固坦承右揭籌組互助會，並有欠會員會款，有機會還
    是會還等情事，惟均矢口否認有何右揭公訴人所指之犯行。被告丙○○辯稱：「
    伊並未以己○○之名義冒標，有誠意與之和解，且未告知乙○○關於己○○標會
    之事，有向甲○○口頭借標，有一會員標取後不繳會款。」等云云；被告丁○○○則辯稱以：「伊並未參與互助會，什麼都不知情。」等云云。經查：右揭犯罪
    事實，業據告訴人己○○、戊○○分別於偵查及本院調查時指訴綦詳，並有互助
    會單一紙附卷可稽，核與證人乙○○、甲○○分別於偵查中及本院調查時到庭證
    述情節相符；又被告丁○○○於召集互助會及標會時均互為主持，同據告訴人及
    證人指、證述在卷，其自難諉為不知；又該互助會進行未幾旋即倒會，事後於八
    十八年一月初所謂已經會員同意止會，並由會員簽收部分和解金等情，自係籌謀
    之舉，無堪憑信；再被告召集互助會，自應對會員之住所知之其詳，惟被告無法
    提供互助會會員之住所以供查證，益足徵其自始即有詐欺之意圖。次查：被告二
    人以丙○○之名義招募前開民間互助會之事實，此有互助會會單附卷可參，被告
    二人係夫妻關係，告訴人、證人並陳稱有代為收受會款情事；矧被告丙○○所陳
    借標一節，業經所稱其借標之證人甲○○所否認，所供顯係訛舉。此外，復有互
    助會單暨告訴人己○○所舉其與證人甲○○之對話錄音帶經當庭勘驗（見八十八
    年十二月二十二日訊問筆錄）屬實可稽；尤以被告丙○○於本院審理時亦陳以週
    轉不靈而又有會員倒會不繳會款之故，而被告丁○○○矢口以均不知情一節，何
    又於本院審理時竊竊私語告知另一被告丙○○本院訊問事項，所辯不知，同係飾
    卸，事證明確，被告犯行，洵堪認定。
二、核被告所為，係犯刑法第三百三十九條第一項之詐欺取財罪。其等間，有犯意之
    聯絡及行為之分擔，均為共同正犯；又被告先後多次訛詐取得會款之行為，時接
    式同，所犯係構成要件亦復相同之罪名，顯係基於概括之犯意所為，為連續犯，
    應依刑法第五十六條論以一罪，並加重其刑。而被告等向多數活會會員訛詐取得
    會款，係一行為觸犯多數詐欺取財罪，侵害數活會會員之財產法益，為想像競合
    犯，均應從一重處斷。爰審酌被告犯罪動機、目的、手段、所生之危害、事後尚
    未與告訴人等達成民事上和解，及犯後猶飾詞狡辯圖卸罪責等一切情狀，量處如
    主文所示之刑。
據上論斷，應依刑事訴訟法第二百九十九條第一項前段，刑法第二十八條、第五十六
條、第三百三十九條第一項、第五十五條，罰金罰鍰提高標準條例第一條前段，判決
如主文。
本案經檢察官周懷廉到庭執行職務。
中      華      民      國      八十九      年    一    月    二十四  日
                                臺灣桃園地方法院刑事第二庭
                          法  官  黎錦福
右正本證明與原本無異。
如不服本判決，應於判決送達後十日內向本院提出上訴狀( 應附繕本 )，上訴於
臺灣高等法院。
                                    書記官   江世亨
中        華        民        國   八十九   年   一   月    二十四    日
附論罪科刑依據之法條：
刑法第三百三十九條：
意圖為自己或第三人不法之所有，以詐術使人將本人或第三人之物交付者，處五年以
下有期徒刑、拘役或科或併科一千元（已提高十倍為一萬元）以下罰金。
以前項方法得財產上不法之利益或使第三人得之者，亦同。
前二項之未遂犯罰之。


司法院資訊處製作；財團法人民間司法改革基金會備份。
